臺灣高等法院臺南分院刑事判決　　　　　　　九十一年度上訴字第三三七號　　Ｃ
　　　上　訴　人　台灣雲林地方法院檢察署檢察官
　　　上　訴　人
　　　即　被　告　甲　○　○
　　　指定辯護人　本院公設辯護人　乙　○　○
右上訴人因被告違反毒品危害防制條例案件，不服臺灣雲林地方法院八十九年度訴字
第三六九號中華民國九十一年一月二十五日第一審判決（起訴案號：臺灣雲林地方法
院檢察署八十九年度毒偵字第三五０號、第二四六三號），提起上訴，本院判決如左
：
      主      文
上訴駁回。
      事      實
一、甲○○曾於民國（下同）八十一年間因非法販賣化學合成麻醉藥品等罪，經法院
    判處有期徒刑八年二月，於八十四年三月七日縮短刑期假釋出監，於八十九年二
    月六日縮短刑期執行完畢，猶不知警惕。其持有第二級毒品大麻一袋（淨重０‧
    六九公克），嗣於八十九年一月十一日十七時許，在雲林縣土庫鎮崙內里崙內一
    一二號住處內，為警查獲。
二、案經雲林縣警察局移送台灣雲林地方法院檢察署檢察官偵查起訴。
      理      由
壹、有罪部分：
一、訊據上訴人即被告甲○○矢口否認有右揭持有毒品犯行，辯稱：大麻是向伊借住
    在該處的林利勇所有等語。惟查坐落雲林縣土庫鎮崙內里崙內一一二號住處，係
    被告住家，為被告供承在卷，而於八十九年一月十一日扣案之物品，係被告甲○
    ○所有，業據證人即同時被查獲之許誌賢於警訊時證稱「警方現場查獲之毒品及
    相關證物均為甲○○（綽號阿財）所有。」陳友才亦於警訊時證稱「海洛因、安
    非他命、大麻、吸食器等是屋主甲○○所有」等語明確（雲林縣警察局警刑二字
    第四六號警卷七頁、十一頁反面），即被告亦不否認其綽號為「阿財」（警卷二
    頁），復有煙草一袋扣案可稽，該煙草經送請法務部調查局鑑定結果，淨重０‧
    六九公克（包裝重０．三０公克），含有二級毒品大麻成分，有該局八十九年二
    月二陸字第八九一三二一六二號鑑定通知書一件在卷可稽（八十九年度偵字第三
    五０號卷第四二頁）。事證明確，被告所辯，應係卸責之詞，不足採信，其持有
    大麻犯行，堪以認定。
二、按大麻為毒品危害防制條例第二條第二項第二款所規定之第二級毒品；被告持有
    大麻之行為，係犯毒品危害防制條例第十一條第二項之持有第二級毒品罪。原審
    就此部分以被告罪證明確，因予適用刑事訴訟法第二百九十九條第一項前段、毒
    品危害防制條例第十一條第二項、第十八條第一項前段之規定，並審酌被告有右
    揭犯罪前科，有卷附被告全國前案紀錄表一件在卷可稽，長期與毒品在一起，量
    處有期徒刑七月。扣案之大麻一袋（淨重０‧六九公克），應依毒品危害防制條
    例第十八條第一項前段規定，沒收銷燬。本院經核原判決認事用法俱無不合，量
    刑亦稱妥適，被告上訴意旨猶執前詞，否認犯罪，指摘原判決不當，並無可取，
    為無理由，應予駁回。
貳、無罪部分：
一、公訴意旨以：被告甲○○基於販賣第一、二級毒品之概括犯意，自八十八年十一
    月二十八日前後數日，連續在雲林縣土庫鎮崙內里崙內一一二號住處，販賣第一
    級毒品海洛因及第二級毒品安非他命予許誌賢、綽號「阿誠」、「志影」、「嘉
    義阿賢」、「文田」、「阿忠」、「福哥」、「吳正宗」、「阿木」等人，每次
    新台幣（下同）二千五百元至三萬六千元不等。而於八十九年一月十一日十七時
    許，在雲林縣土庫鎮崙內里崙內一一二號住處，為警查獲海洛因十五包、安非他
    命九包、夾鏈袋九包、帳冊一本；又於同年五月十六日十七時許，在同一地點，
    為警查獲海洛因七包（按在其身上查獲海洛因一包，另在其住宅客廳泡茶桌上查
    獲海洛因六包）。因認被告甲○○涉犯毒品危害防制條例第四條第一項之販賣第
    一級毒品罪及同條第二項之販賣第二級毒品罪嫌。
二、本件公訴人指被告甲○○有販賣第一、二級毒品海洛因及安非他命罪嫌，無非以
    被告就第一次查獲之物係供販賣之用，並未否認，同案被告許誌賢、陳友才於警
    訊中供述：警方在現場查獲之毒品及相關證物均為被告甲○○所有。另陳友才於
    警訊中亦供稱：據甲○○親口說海洛因他購買是一錢二萬元，轉手他人是二萬五
    千元，現賺五千元。現場查獲之空夾鏈袋是被告用來分裝第一、二級毒品，轉手
    販賣給不特定人吸食等語。再扣案帳冊內，載有十一月二十八日之日期、人名、
    金額及包數，該帳冊與毒品均放在同一個包包內被查獲。且帳冊記載之「阿木」
    ，其真實姓名為許木，許木之前科紀錄表內有多次施用毒品之犯罪前科；另吳正
    宗部分，據吳正宗於警訊中證稱：帳冊內所載之行動電話0000－00000
    0號係伊子吳慶珍所使用，吳慶珍染有毒癮等語。而帳冊內登載之「北港阿賢」
    則吻合許誌賢之特徵，其亦有施用毒品之犯行，故此帳冊顯為販毒之紀錄，經檢
    察官核對其當庭書寫之筆跡結果，兩者明顯屬同一人之字跡。扣案之顆粒九袋甲
    基安非他命成份，白粉十五包均含海洛因，顯非僅供其一人施用云云，為其論據
    。訊據被告甲○○矢口否認右揭犯行，辯稱：第一次查獲之物均係林利勇所有，
    伊借房子給林利勇住，起先不知道林利勇有販賣毒品，係認識一星期後才知道，
    伊反對販毒，知道林利勇販毒後，就決定不借林利勇住。伊曾看到林利勇在包裝
    毒品，並問林利勇如何買賣，第二次查獲之物係綽號「裕文」男子所有等語。
三、經查：
（一）關於扣案之記事本（公訴人稱「帳冊」），共有三頁，記載內容分別為：「
      ＼  阿誠  7000  志影  1200  嘉義阿賢5000  北港阿賢  3500  文田2500
      小胖  １包  ３包」（警卷二二頁上紙）、「吳正宗0000-000000 0000 元
      阿木0000-000000  0000000 00000元（警卷二二頁左紙）「福哥000000 0000
        00000  阿忠  10000」（警卷二二頁右紙），各有該記事本可稽。經原審將
      該記事本（編為甲類），與被告甲○○之筆跡（書信一封、原審及檢察官命於
      當庭書寫之筆跡共三紙－編為乙類），送請法務部調查局鑑定結果，認甲類與
      乙類字跡部分筆劃特徵及書寫習慣近似，不排除為同一人書寫之可能性，惟因
      乙類筆跡多為當庭書寫，前後兩次所書字跡式樣及特徵變化不一，且與甲類字
      跡可供比對之平時相關字復過少，致憑現有資料，僅能提鑑析意見供參考。有
      該局九十年十一月十六日陸二字第九００六七八六九號鑑定通知書附原審卷可
      稽（見原審卷第一四四、一四五頁），本院就該局所提之鑑析意見，認為該記
      事本之字跡與被告甲○○書信上字跡、當庭書寫之字跡，筆劃特徵及書寫習慣
      確實近似，應係被告所寫無訛。惟該記事本內固有＼之日期記載，且有人
      名、金額及包數之記載，惟被告與該些人間，究竟有何種金錢交易，查證如下
      ：(1)據證人即記事本上記載之吳正宗於警訊時供稱：伊不認識甲○○，而該記
      事本內所載之行動電話0000－000000號為其兒子吳慶珍所租用，吳
      慶珍並染有毒癮等語；且該電話確係吳慶珍所租用，有台灣大哥大股份有限公
      司行動電話費帳單一件在卷可稽（八十九年度偵字第三五０號卷第七七頁、七
      八頁），而吳慶珍於原審訊問時則供稱沒有（向被告買過毒品），不認識甲○
      ○，（見原審卷第一三一頁）。吳慶珍此一供詞固有可疑，惟卻難以據此推斷
      「吳正宗0000-000000 0000元」係毒品買賣之紀錄。(2)次就記事本上「阿木
      0000-000000 0000000 00000元」之記載，據雲林縣警察局刑警隊偵查員吳建
      利查證結果，「0000-000000 0000000」電話均登記為許美玲，而由許木使用
      ，此有勘查報告一紙在卷可稽（偵查卷第五六頁）。惟許木經原審傳喚無著（
      見原審卷第一二六－一二七頁），且經警方持搜索票搜索結果，亦無所獲，有
      搜索扣押證明筆錄一紙在卷可按（偵查卷第七二頁）。是以，難以明瞭「阿木
      0000-000000 0000 000 00000元」真正意義為何。(3)至於「福哥0000000000
      00000」「阿誠7000」「小胖１包３包」「「志影1200」「嘉義阿賢5000」「
      北港阿賢3500」「文田2500」「阿忠10000」固然均有人名簡稱及金額之記載
      ，惟無從判斷其真實姓名及何種交易。(4)再公訴人所謂「帳冊內登載之『北港
      阿賢』吻合同案被告許誌賢之特徵」云云，但如何吻合，未據提出任何證據足
      以證明，且據許誌賢於警訊時亦供稱「我沒有向甲○○買過毒品」（警卷八頁
      ）。則公訴人所謂「許誌賢亦有施用毒品之犯行，故此帳冊顯為販毒之紀錄」
      之推斷，即難遽採。(5)本案查獲該記事本之刑警隊小隊長涂世圳固於檢察官訊
      問時，證稱「這本小冊子與查獲之毒品都放在一個包包裡面，因為裡面有記載
      人名、金額及電話、包數，所以我們推測是販毒帳冊。」（偵查卷第九一頁）
      惟僅屬揣測之詞，而被告拒不說明記事本內之真意，亦不得據此而為被告有罪
      之推定。
（二）關於扣案物品及許誌賢、陳友才之供詞：
    (1)經警於八十九年一月十一日查扣之顆粒九袋，均含有甲基安非他命成份，淨重
      二０‧九六五０克，驗餘淨重二０‧八二八六克；八十九年一月十一日查獲之
      白粉共十五包送鑑驗後，均含海洛因，合計淨重七‧七五公克，八十九年五月
      十六日查獲之七包白粉，亦均含海洛因，合計淨重二‧三０公克，分別有法務
      部調查局八十九年二月十一日陸字第八九一三二二二八號、八十九年七月四日
      陸(一)字第八九一六三二一八號鑑定通知書二紙及憲兵司令部刑事鑑識中心八十
      九年二月十六日綱得字第０二０三四號鑑驗通知書一紙附卷可憑（偵查卷第五
      四、七九頁、原審卷第一八頁）。此外，亦有八十九年一月十一日查扣的夾鏈
      袋九包在卷可稽，復有搜索扣押證明筆錄附警卷可稽（警卷十九頁）。
    (2)被告與許誌賢、陳友才於八十九年一月十一日十七時許同時被警察逮捕，據證
      人許誌賢於警訊時指稱「警方現場查獲之毒品及相關證物均為甲○○所有。」
      「甲○○將毒品分裝，我並不知道作何用途，但有可能準備販售於他人。」「
      我沒有向甲○○買過毒品。」（警卷七頁正反面、八頁）；證人陳友才於警訊
      時亦指稱「海洛因、安非他命、大麻、吸食器等是屋主甲○○所有，係甲○○
      提供給大家吸食。」「毒品來源是許誌賢告訴我甲○○那邊有，所以我才和許
      誌賢去甲○○那邊吸食，據甲○○親口說海洛因他購買是一錢二萬元，然後轉
      手給他人是二萬五千元，現賺五千元。」「（問：警方現場查獲之空夾鏈袋那
      麼多均作何用途？）係甲○○用來分裝第一、二級毒品，轉手販賣給不特定人
      吸食。」（警卷十一頁反面、十二頁正反面、十四頁）等各語，參酌證人即查
      獲該等物品之涂世圳指稱該等物品與右揭被告所有之記事本放在一起，且該處
      為被告甲○○之住處，是以堪認上開物品均為被告甲○○所有。
    (3)然而，此等物品究係供被告與朋友吸食，抑或用來販賣營利，即待審認。據許
      誌賢供稱未向被告買過毒品，則其所謂「甲○○將毒品分裝，我並不知道作何
      用途，但有可能準備販售於他人。」純係推測之詞。而被告單純持有數量，尚
      非鉅數，不足以此推斷其意圖販賣而購入。另外，陳友才所供「據甲○○親口
      說海洛因他購買是一錢二萬元，然後轉手給他人是二萬五千元，現賺五千元。
      」並非陳述其親身目睹被告有販賣毒品，則甲○○是否確有販賣毒品情事，亦
      難以遽認。況且，被告對陳友才所稱販賣海洛因予他人，未據其陳述究係販賣
      何人，地點在何處，及其價錢如何。至於陳友才所供「（問：警方現場查獲之
      空夾鏈袋那麼多均作何用途？）係甲○○用來分裝第一、二級毒品，轉手販賣
      給不特定人吸食。」應屬推測之詞，非可輕信。
（三）綜右所述，無從依前述證據，認定被告甲○○有販賣海洛因及甲基安非他命犯
      行，復無購買者指證曾向被告購買海洛因、甲基安非他命，自難僅憑前述不確
      定之證物遽入人罪，被告辯無販賣毒品犯行，尚堪採信，此外，復查無其他積
      極證據足認被告有公訴人所指犯行，應認為不能證明被告犯罪。另據被告坦承
      施用第二級毒品甲基安非他命，且尿中驗出有甲基安非他命陽性反應，乃被送
      觀察勒戒、強制戒治，是以該部分持有安非他命行為，應認供吸食用，而已在
      該勒戒程序處理。至於持有海洛因之部分，雖被告之尿液未驗出嗎啡陽性反應
      （見原審卷第一六－一七頁），惟其於檢察官另案訊問時，坦承吸食海洛因（
      八十九年度毒偵字第七六九號卷八十九年五月十七日訊問筆錄），則其持有海
      洛因，既難以認定係供販賣之用，則衡情應係供吸食用，該部分亦應於勒戒程
      序處理，均不另論持有第一、二級毒品罪，併此敘明。
四、原審就此部分因而諭知被告無罪，並無不合。檢察官上訴意旨仍執前詞指摘原判
    決此部分諭知被告無罪為不當，非有理由，應予駁回。
據上論結，應依刑事訴訟法第三百六十八條，判決如主文。
本案經檢察官張佩珍到庭執行職務。
中    華    民    國      九十一      年      五      月      二十八    日
                                  臺灣高等法院臺南分院刑事第六庭
                                      審判長法官  楊    明    章
                                            法官  顏    基    典
                                            法官  高    明    發
右正本證明與原本無異。
檢察官如不服本判決，應於判決送達後十日內向本院提出上訴書。
被告不得上訴。
                                      法院書記官  李    梅    菊
中    華    民    國      九十一      年      五      月      二十九    日
附錄法條：
毒品危害防制條例第十一條：持有第一級毒品者，處三年以下有期徒刑、拘役或新台
                          幣五萬元以下罰金。持有第二級毒品者，處二年以下有
                          期徒刑、拘役或新台幣三萬元以下罰金。
                          持有專供製造或施用毒品之器具者，處一年以下有期徒
                          刑、拘役或新台幣一萬元以下罰金。
毒品危害防制條例第十八條：查獲之毒品及專供製造或施用毒品之器具，不問屬於犯
              人與否，均沒收銷燬之。但合於醫藥或研究之用者，得
                          不予銷燬。
                          前項合於醫藥或研究用毒品或器具之管理辦法，由法務
                          部會同行政院衛生署定之。
